臺灣高等法院臺中分院刑事判決　　　　　　　　　九十一年度上訴字第八三號
　　上　訴　人
　　即　被　告　甲○○
　　選任辯護人　楊雯齡
右上訴人因毒品危害防制條例案件，不服臺灣臺中地方法院九十一年度訴字第八二一
號中華民國九十一年四月十七日第一審判決（起訴案號：臺灣臺中地方法院檢察署九
十年度偵字第一六○○○號），提起上訴，本院判決如左：
    主      文
原判決撤銷。
甲○○共同連續販賣第一級毒品，處有期徒刑捌年；扣案之海洛因貳包（合計淨重陸
點陸捌公克，包裝重零點柒玖公克，純度百分之參陸點玖貳，純質淨重貳點肆柒公克
），沒收銷燬之；販賣海洛因所得財物新台幣捌萬元，沒收，如全部或一部不能沒收
時，以其財產抵償之。
    事      實
一、甲○○前有多次違反麻醉藥品管理條例案件（不構成累犯），因其無錢購買海洛
    因毒品，乃冀與不詳姓名年籍綽號為「阿財」之成年男子共同意圖營利基於販賣
    第一級毒品海洛因概括犯意聯絡，由「阿財」先與乙○○談妥交易毒品之數量及
    金額，連續以每台錢新台幣（下同）一萬元之代價於：（一）民國九十年八月三
    十一日二十一時至二十二時間，由「阿財」與甲○○到台中市○○路與健行路口
    ，販賣約二錢重之海洛因予乙○○（由檢察官另案偵辦），得款二萬元。順便向
    乙○○介紹以後毒品由甲○○送貨。（二）九十年九月一日二十一時至二十二時
    間，「阿財」與甲○○一同前往台中市○○區○○路與文昌四巷路口，販賣海洛
    因約二錢重與乙○○，得款二萬元。（三）九十年九月二日二十一時至二十二時
    ，由甲○○送貨至台中市○○區○○路與文昌四巷路口，交予乙○○，而販賣約
    二錢重海洛因與乙○○，得款二萬元。（四）於九十年九月三日二十一時至二十
    二時，由甲○○送貨至台中市○區○○路與西屯路口，交予乙○○，再販賣海洛
    因約二錢重與乙○○，得款二萬元。以上各次販賣海洛因所得之金錢，均歸由「
    阿財」取得，「阿財」則給予甲○○些許海洛因供其施用為酬。（五）九十年九
    月五日零時十分許，甲○○在台中市○區○○路與西屯路口，已約妥要販賣二包
    海洛因予乙○○。嗣甲○○於九十年九月五日零時十分許，在台中市○區○○路
    與西屯路口，正欲交易時，經乙○○帶同警察埋伏當場逮捕，並扣得海洛因二包
    （合計淨重六．六八公克，包裝重○．七九公克，純度百分之三六．九二，純質
    淨重二．四七公克），因而查獲上情。
二、案經台中市警察局移送臺灣臺中地方法院檢察署檢察官偵查起訴。
    理      由
一、訊據上訴人即被告甲○○（以下稱被告）對右揭於九十年九月五日零時十分許，
    在台中市○區○○路與西屯路口，為警逮捕，並扣得其所有之海洛因二包之事實
    直承不諱，惟矢口否認有販賣第一級毒品之犯行，辯稱：我沒有販賣（海洛因）
    ，我和乙○○純粹是手機買賣。：：在警局我第一次說沒有警察就打我後腦勺，
    第二次我又說沒有警察又打過來而且跟我說乙○○都說有了，你還說沒有。當時
    警察跟我說如果我在偵查中不照著警局所說的話要將我借提出來，當時警察把我
    的手銬在警車，用腳踹我的肚子，在檢察官那裡也沒有說被警察打，被警察打、
    踹的傷勢看不出來。：：我和乙○○都是向「阿財」買東西（指毒品）的人，抓
    不到「阿財」就拿我來充數，我真的是冤枉的云云。
二、經查被告對於其如何與「阿財」共同販賣海洛因之經過，業據其於警訊時供述甚
    詳，核與證人乙○○於警訊時證述情形相符。被告於九十年九月五日檢察官訊問
    時，亦直承：〔你是否有幫一位叫阿財運送毒品海洛因給乙○○？〕是。是阿財
    叫我拿給乙○○的，是第五次幫阿財拿毒品的。〔你幫忙運送毒品代價為何？〕
    無償，但阿財會提供海洛因給我施用。〔警訊中的供述是否都實在？〕除了這部
    分我沒有向乙○○拿錢外，其他都實在。且筆錄都有看過後才簽名的等語（見偵
    查卷第十三、十四頁）。而乙○○於九十年十月二十四日在偵查中亦證稱：〔（
    提示警方移送書）毒品是向一位”阿財”買的？〕是，約好要買二錢，結果是甲
    ○○來送貨，之前向”阿財”買時，甲○○也曾交過貸。〔錢是甲○○轉交？〕
    是等語（見偵查卷第三一頁背面）。被告至九十年十月二十九日偵查中始改稱警
    察有打伊之情事。惟查其若真係被警刑求，則於離開警局後，理當急於辯明，何
    以未於檢察官初訊時提及，並請求驗傷，且其於檢察官訊問中仍自承為阿財送貨
    如警訊所陳，是被告此部分關於刑求之抗辯，顯難採信。
三、再本件係警方接獲線報，於九十年九月五日零時十分許在台中市○區○○路與西
    屯路口盤查，而被告見狀逃逸經警方追捕而被查獲，並當場查獲被告持有海洛因
    毒品二包（合計淨重六．六八公克，包裝重○．七九公克，純度百分之三六．九
    二，純質淨重二．四七公克），此並有台中市警察局刑警隊臨場檢查紀錄表一紙
    在卷可憑。而被告所辯九十年九月五日零時十分許，在台中市○區○○路與西屯
    路口被查獲時，伊是要去還其欠乙○○手機的錢等情，經原審隔離訊問被告與證
    人乙○○二人，其等就購買金額被告稱是四千元，乙○○則稱是六千元。購機地
    點被告稱是在本件被查獲之健行路與西屯路口，乙○○則稱是在四張犁昌平路。
    如何約定交還款，被告稱是乙○○打電話約他的，乙○○則稱其是打電話給綽號
    「阿財」不知為何被告會出現等情，所答均不相同。而被告於本院各次所供，有
    稱：是阿財說他朋友要買手機，將手機拿給乙○○云云（見本院卷第三五、三六
    頁），而證人乙○○則稱：係向甲○○買手機云云（見本院卷第三九頁）而後證
    人乙○○亦證稱，警訊筆錄在警局伊有說這些話沒錯（指購買毒品之事，見本院
    卷第三九頁）。足見被告所辯及證人乙○○之嗣後翻異前供，均係事後卸責迴護
    之詞，委無可採。
四、被告為警查獲時所扣得持有之毒品二包，經送鑑定結果均係第一級毒品海洛因，
    純度百分之三十六點九二，純質淨重二．四七公克，有法務部調查局編號000
    000000號鑑定通知書一紙可稽。
五、販賣毒品早經懸為厲禁，查緝甚嚴，被告或阿財，與乙○○既無戚誼，又非深交
    ，竟一再售賣毒品予孫某，謂之未從中牟利，所為何來？且由阿財另為被告之送
    貨而給予被告些許海洛因以為酬勞以觀，益徵阿財販賣毒品有利可圖，否則何必
    付被告酬勞？是其營利之意圖，灼然無疑，本件罪證明確，被告犯行，堪以認定
    。
六、按海洛因業經毒品危害防制條例規定之第一級毒品，被告意圖牟利而販賣，核其
    所為係犯毒品危害防制條例第四條第一項販賣第一級毒品罪。其販賣前持有第一
    級毒品之低度行為，為其販賣第一級毒品之高度行為所吸收，不另論罪。被告與
    「阿財」二人間就上開犯行，有犯意之聯絡及行為之分擔，為共同正犯。被告先
    後數次販賣第一級毒品之犯行，時間緊接，犯罪構成要件相同，顯係基於概括犯
    意而為之，為連續犯，應論以連續販賣第一級毒品罪，而因本罪之法定本刑為死
    刑或無期徒刑，依刑法第六十四條之規定不得加重。次查被告係受「阿財」之命
    送貨，並非主要販毒者，而販賣對象僅為一人，販賣之海洛因數量非鉅，倘科以
    其法定最低度之刑，猶嫌過重，衡情尚可憫恕，爰依刑法第五十九條規定，酌量
    減輕其刑。原判決以被告犯罪事證明確，予以論罪科刑，固非無見，惟查原判決
    事實既認定被告係與不詳姓名年籍綽號為「阿財」之成年人共同販賣毒品，理由
    內亦將被告與「阿財」以共同正犯論擬，則主文僅記載：甲○○連續販賣第一級
    毒品，漏未記載「共同」連續販賣第一級毒品；次按扣案之第一級毒品海洛因，
    依毒品危害防制條例第十八條第一項，乃屬必須沒收之物，原判決事實欄記載扣
    得海洛因二包共七點三公克，與主文及理由所載之重量不符；又依毒品危害防制
    條例第十九條第一項：「犯第四條至第九條、第十二條、第十三條或第十四條第
    一項、第二項之罪者，其供犯罪所用或因犯罪所得之財物，均沒收之，如全部或
    一部不能沒收時，追徵其價額或以其財產抵償之。」原審既認定被告已經完成四
    次販賣毒品海洛因之行為，第五次係在交易中被警當場逮捕，則依被告在警訊時
    供述，前四次每次交易數量均為二錢海洛因毒品，價錢均為二萬元，則被告即已
    收取販賣毒品之所得八萬元，原審就該所得漏未諭知沒收，均有未洽。被告上訴
    否認犯罪，雖無可取，惟原判決既有可議之處，仍屬無可維持，應由本院撤銷改
    判。爰審酌被告之素行，及其販賣毒品，戕害國人身體健康，且有危害社會安全
    之虞，而其販賣之次數及數量非鉅、所得利益、犯後仍試圖矯飾之態度等一切情
    狀，量處如主文第二項所示之刑，以資懲儆。扣案之海洛因，淨重六點六八公克
    ，（原扣案共七點三公克，嗣經送鑑定餘淨重六點六八公克），係查獲之毒品，
    應依毒品危害防制條例第十八條第一項前段規定沒收銷燬之。被告販毒所得之財
    物八萬元，應依毒品危害防制條例第十九條第一項諭知沒收，如全部或一部不能
    沒收時，以其財產抵償之。
七、另證人乙○○係於九十年九月四日，經警持法院之搜索票，在其住處查獲其持有
    第一級毒品海洛因、第二級毒品安非他命及注射針筒、吸食器等物，並於警訊時
    供承向「阿財」及被告購買第一級毒品海洛因之事實，而被告於警訊及偵查中亦
    供稱幫阿財拿毒品給乙○○等情，證人乙○○於偵查中亦供承是向阿財買的，約
    好要買二錢，結果是甲○○來送貨，之前向阿財買時，甲○○也曾交過貸，錢是
    甲○○轉交等情。乃在原審及本院審理中，供前具結，而對於案情有重要關係之
    事項，虛偽陳述稱：沒有向甲○○買過海洛因、甲○○沒有幫阿財送貸給伊、伊
    向阿財買海洛因的時候沒有見過阿財和甲○○在一起云云，涉及刑法第一百六十
    八條偽證罪嫌，此部分應由檢察官另行偵辦，附此敘明。
據上論結，應依刑事訴訟法第三百六十九條第一項前段、第三百六十四條、第二百九
十九條第一項前段，毒品危害防制條例第四條第一項、第十八條第一項、第十九條第
一項，刑法第十一條前段、第二十八條、第五十六條、第五十九條，判決如主文。
本案經檢察官丙○○到庭執行職務。
中      華      民      國      九十一  年      八      月      二十九  日
                                臺灣高等法院臺中分院刑事第五庭
                                      審判長法  官　袁　從　楨
                                            法　官　姚　勳　昌
                                            法　官　郭　同　奇
右正本證明與原本無異。
如不服本判決應於收受送達後十日內向本院提出上訴書狀，其未敘述上訴之理由者並
得於提起上訴後十日內向本院補提理由書（均須按他造當事人之人數附繕本）。
      書記官  陳  玫  伶
中      華      民      國      九十一  年      九      月      三      日
附錄論罪科刑法條：
毒品危害防制條例第四條第一項
製造、運輸、販賣第一級毒品者，處死刑或無期徒刑：處無期徒刑者，得併科新臺幣
一千萬元以下罰金。
                                                                        Ａ
